【裁判字號】    97,訴,356
【裁判日期】    970717
【裁判案由】    毒品危害防制條例
【裁判全文】
臺灣基隆地方法院刑事判決               97年度訴字第356號
公  訴  人  臺灣基隆地方法院檢察署檢察官
被      告  乙○○
上列被告因毒品危害防制條例案件，經檢察官提起公訴（97年度
毒偵字第339號），被告於準備程序進行中，就被訴事實為有罪
之陳述，經本院合議庭裁定由受命法官獨任進行簡式審判程序，
判決如下：
    主  文
乙○○施用第一級毒品，累犯，處有期徒刑捌月。
    事  實
一、乙○○前因施用第一級毒品海洛因、第二級毒品安非他命毒
    品之行為，經臺灣高等法院於87年6月18日裁定交付觀察、
    勒戒後，認有繼續施用毒品之傾向，再經該院於87年7月21
    日裁定令入戒治處所施以強制戒治1年，嗣於88年1月13日經
    該院裁定停止戒治，所餘戒治期間付保護管束，惟因其於保
    護管束期間違反保護管束人應行遵守事項之規定，情節重大
    ，經同院於88年5月10日，裁定撤銷停止戒治，令入戒治處
    所施以強制戒治，而於89年2月4日戒治期滿執行完畢，並由
    同院判決免刑，嗣經最高法院於89年6月8日以89年度台上第
    3205號駁回上訴確定；又因施用第一級毒品海洛因及第二級
    毒品安非他命案件，經本院於94年8月8日以94年度訴字第22
    號判決各判處有期徒刑8月、5月，應執行有期徒刑1年確定
    ，於95年7月15日執行完畢；再因施用第一級毒品海洛因案
    件，經本院於96年9月18日，以96年度訴字第523號判處有期
    徒刑8月，嗣經臺灣高等法院97年2月21日以97年度上訴字第
    14號判決上訴駁回確定（尚未執行）。
二、詎其猶不知戒除施用毒品惡習，復基於施用第一級毒品海洛
    因之犯意，於96年12月13日晚上7、8時許，在基隆市○○區
    ○○街64之1號租屋處內，以將海洛因摻水置入注射針筒內
    ，待混合溶化後，再施打右手臂靜脈血管處之方式，施用第
    一級毒品海洛因1次。嗣於96年12月14日下午4時15分許，在
    基隆市○○○路153巷27號前，因另案通緝為警緝獲，並經
    其同意下採集尿液送驗結果，呈海洛因之代謝物嗎啡陽性反
    應，而悉上情。
三、案經基隆市警察局第一分局報告臺灣基隆地方法院檢察署檢
    察官偵查起訴。
    理  由
壹、程序方面
    本件被告乙○○所犯者非為死刑、無期徒刑、最輕本刑為3
    年以上有期徒刑之罪或高等法院管轄第一審案件，其於準備
    程序進行中，先就被訴事實為有罪之陳述，經告知其簡式審
    判程序之旨，並聽取公訴人、被告之意見後，本院合議庭業
    已依刑事訴訟法第273條之1第1項之規定，裁定由受命法官
    獨任以簡式審判程序進行本案之審理，且依同法第273條之2
    規定，簡式審判程序之證據調查，不受同法第159條第1項、
    第161條之2、第161條之3、第163條之1及第164條至第170條
    規定之限制，合先敘明。
貳、實體方面
一、認定事實所憑之證據及理由
  (一)上揭事實，業據被告乙○○於本院準備程序及審理時坦承不
    諱，且被告於96年12月14日為警查獲後於當日下午5時許所
    採集之尿液，經警送請臺灣尖端先進生技醫藥股份有限公司
    檢驗結果，呈海洛因代謝物嗎啡陽性反應等情，有基隆市警
    察局第一分局偵辦毒品危害防制條例案件尿液檢驗對照表及
    上述公司97年1月10日基一-8號濫用藥物檢驗報告各1份附卷
    可稽，足認被告之自白與事實相符，其確於上揭時、地，施
    用第一級毒品海洛因，應堪認定。
  (二)又被告前因施用第一級毒品海洛因、第二級毒品安非他命毒
    品之行為，經臺灣高等法院於87年6月18日裁定交付觀察勒
    戒後，認有繼續施用毒品之傾向，再經該院於87年7月21日
    裁定令入戒治處所施以強制戒治1年，於89年2月4日戒治期
    滿執行完畢，並由同院以87年度上訴字第2619號判決免刑，
    嗣經最高法院於89年6月8日以89年度台上第3205號駁回上訴
    確定；又因施用第一級毒品海洛因及第二級毒品安非他命案
    件，經本院於94年8月8日以94年度訴字第22號判決各判處有
    期徒刑8月、5月，應執行有期徒刑1年確定等情，有臺灣高
    等法院87年度上訴字第2619號判決、最高法院89年度台上字
    第3205號判決、臺灣高等法院被告全國前案紀錄表、臺灣基
    隆地方法院檢察署刑案資料查註紀錄表及全國施用毒品紀錄
    表附卷可按。故本案事證明確，被告係強制戒治執行完畢釋
    放後，5年內再犯本件施用第一級毒品海洛因之犯行堪以認
    定，應依法論科。
二、論罪科刑：
  (一)按海洛因係毒品危害防制條例所列管之第一級毒品，此為該
    條例第2條第2項第1款所明定；又犯毒品危害防制條例第10
    條施用毒品之罪者，檢察官應聲請法院裁定，令被告入勒戒
    處所觀察、勒戒，經觀察、勒戒後，無繼續施用毒品之傾向
    者，應即釋放，並由檢察官為不起訴處分，有繼續施用毒品
    之傾向者，則由檢察官先聲請法院裁定令入戒治處所施以強
    制戒治，俟強制戒治期滿，再行釋放，並由檢察官為不起訴
    處分；而依前開規定觀察勒戒或強制戒治執行完畢釋放後，
    5年內再犯施用毒品之罪者，檢察官應依法追訴，毒品危害
    防制條例第20條第1項、第2項、第23條第2項分別定有明文
    。且倘被告於5年內已再犯，經依法追訴處罰，縱其第3次（
    或第3次以上）再度施用毒品之時間，在初犯經觀察、勒戒
    或強制戒治執行完畢5年以後，已不合於「5年後再犯」之規
    定，且因已於「5年內再犯」，顯見其再犯率甚高，原實施
    觀察、勒戒或強制戒治，已無法收其實效，即應依該條例第
    10條處罰，有最高法院95年5月9日所作成之95年度第7次刑
    事庭會議決定可資參照。查本件被告強制戒治執行完畢釋放
    後，復因1次施用毒品案件，經本院判刑確定，已如前述，
    是其本件施用第一級毒品海洛因之時間固在89年2月4日強制
    戒治執行完畢釋放5年後，惟其強制戒治執行完畢後既因施
    用毒品案件，經1次判決確定，依前揭說明，即非屬毒品危
    害防制條例第20條第3項所定「五年後再犯」之情形，故檢
    察官依法逕行起訴本案，於法要無不合，合先敘明。
  (二)核被告所為，係犯毒品危害防制條例第10條第1項之施用第
    一級毒品罪。其持有第一級毒品海洛因係供施用，其持有第
    一級毒品之低度行為，應為施用第一級毒品之高度行為所吸
    收，不另論罪。
  (三)查被告曾因施用第一級毒品海洛因及第二級毒品安非他命案
    件，經本院於94年8月8日以94年度訴字第22號判決各判處有
    期徒刑8月、5月，應執行有期徒刑1年確定，於95年7月15日
    執行完畢，有臺灣高等法院被告前案紀錄表1份在卷可按，
    其受有期徒刑執行完畢後，5年內故意再犯本件有期徒刑以
    上之罪，為累犯，應依刑法第47條第1項規定，加重其刑。
  (四)爰審酌毒品對於人體會產生成癮性，係足以危害個人健康及
    社會安全之管制藥物，被告經過強制戒治、判刑暨執行完畢
    後，猶不知戒除濫行施用毒品惡習，再犯本件施用第一級毒
    品罪，顯見其毒癮非淺，自不宜輕縱，暨其犯罪之自我麻醉
    動機、所生自我戕害結果，於他人尚不致造成損害及其犯後
    坦承犯行之態度等一切情狀，量處如主文所示之刑，以示懲
    儆。
三、應適用之法條：
    刑事訴訟法第273條之1第1項、第299條第1項前段，毒品危
    害防制條例第10條第1項、第23條第2項，刑法第11條前段、
    第47條第1項，判決如主文。
本案經檢察官甲○○到庭執行職務。
中    華    民    國    97    年     7    月    17    日
                  刑事第一庭法  官  王美婷
以上正本證明與原本無異。
對於本件判決如有不服，應於收受送達後10日內，向本院提出上
訴書狀，上訴於臺灣高等法院，並按他造當事人之人數附具繕本
。
中    華    民    國    97    年     7    月    17    日
                            書記官  明祖斌
附錄本案論罪科刑法條：
毒品危害防制條例第10條第1項
施用第一級毒品者，處 6 月以上 5 年以下有期徒刑。


司法院資訊處製作；財團法人民間司法改革基金會備份。
